臺灣高雄地方法院刑事裁定　　　　　　　　　　　　　九十三年度聲判字第七二號
　　聲　請　人　甲○○
　　代　理　人　洪條根律師
　　　　　　　　周君強律師
　　被　　　告　乙○○
　　　　　　　　丙○○
右列聲請人因告訴被告重利等案件，不服臺灣高等法院高雄分院檢察署檢察長於中華
民國九十三年九月六日駁回再議之處分（九十三年度上聲議字第六二二號），聲請交
付審判，本院裁定如左：
    主  文
聲請駁回。
    理  由
一、聲請意旨略以：聲請人固有陸續持支票調借現金，然此係因被告乙○○利用聲請
    人每次均係需錢孔急，是聲請人雖明知利息之高，然其因亟需資金使用，始猶仍
    向告訴人借貸，而告訴人藉機收取高額利息，自應涉有重利罪；聲請人若非因被
    告等人對之施以強暴手段，豈肯將所經營之柑園食品廠之股權、經營權出讓；又
    被告乙○○曾多次持槍威脅，並以酒瓶砸毀公司玻璃，此種暴力行為要係恐嚇；
    聲請人若非因遭被告等人恐嚇，何以會向警報案等理由，聲請本院裁定准許交付
    審判云云。
二、按告訴人不服上級法院檢察署檢察長或檢察總長認再議為無理由而駁回之處分者
    ，得於接受處分書後十日內委任律師提出理由狀，向該管第一審法院聲請交付審
    判。法院認為交付審判之聲請不合法或無理由者，應駁回之；認為有理由者，應
    為交付審判之裁定，並將正本送達於聲請人、檢察官及被告。法院為前項裁定前
    ，得為必要之調查。刑事訴訟法第二百五十八條之一、第二百五十八條之三第二
    項、第三項分別定有明文。次按新修正刑事訴訟法第二百五十八條之一規定，告
    訴人得向法院聲請交付審判，係此次修正刑事訴訟法新增對於「檢察官不起訴或
    緩起訴裁量權」制衡之一種外部監督機制，此時，法院僅在就檢察官所為不起訴
    或緩起訴之處分是否正確加以審查，以防止檢察機關濫權，依此立法精神，法院
    僅就聲請交付審判案件之審查，所謂「得為必要之調查」，其調查證據之範圍，
    自應以偵查中曾顯現之證據為限，不可就告訴人新提出之證據再為調查，亦不可
    蒐集偵查卷以外之證據，否則將與刑事訴訟法第二百六十條之再行起訴規定混淆
    不清（臺灣高等法院民國九十一年四月二十五日第一次刑庭庭長法律問題研究會
    議結論意旨參照）。又法院於審查交付審判之聲請有無理由時，除認為告訴人所
    指摘不利被告之事證未經檢察機關詳為調查或審酌，或不起訴處分書所載理由違
    背經驗法則、論理法則或其他證據法則，否則，不宜率予交付審判（法院辦理刑
    事訴訟案件應行注意事項第一百十八條第一項參照）。
三、原處分意旨略以：（一）聲請人於庭訊時坦承渠未曾向被告丙○○借錢，並表示
    有關借貸金錢，給付高額利息之重利罪部分，是渠與被告乙○○間的事，與被告
    丙○○無關等語（見臺灣高雄地方法院檢察署九十三年五月十九日訊問筆錄），
    核與被告丙○○所辯聲請人未曾向其借款等情詞相符；（二）聲請人指述渠第一
    次向被告乙○○借款，始於九十二年三月三日，借款九萬元，以每十日計算一次
    利息之方式，要求渠開立到期日為同年月十三日，面額為十一萬元之支票，十日
    收取二萬元之利息，第二次於同年月二十八日借款八萬元，並要求渠開立到期日
    為同年四月八日，面額為十一萬五千元元之支票，如到期日無法兌現，需付三萬
    元之利息，屆期因渠無法兌現，復要求渠再開立支票換票，累積至同年九月五日
    止，渠共積欠二百五十萬元，前後共陸續還款三十多萬元等情，可見告訴人前後
    半年間係陸續持支票向被告乙○○調借現金，雙方對於利率之多寡及給付利息之
    方式，係有共識，且聲請人明知被告乙○○所收取之利率顯高於一般民間之借貸
    ，竟仍陸續借款，是尚難認告訴人有何「急迫、輕率或無經驗」之情，故被告乙○○所為上開行為，即與刑法重利罪之構成要件有間；（三）聲請人作米酒生意
    ，因為財務吃緊，請被告乙○○找人投資，後因聲請人信用破產致米酒生意經營
    失敗等情，業據證人莊永祥證述屬實；又被告乙○○在案發期間，一星期去告訴
    人公司三、四趟談酒的事情，因聲請人之前有幾百箱酒被人騙，所以與被告乙○○二人間有財務糾紛等情，核與證人（聲請人公司之會計）劉玉如之證述相符；
    參以，被告丙○○亦供述有經由被告乙○○之介紹，投資聲請人之米酒生意，可
    見告訴人與被告乙○○之間確因投資米酒生意有債務糾紛，則聲請人所指述，係
    因渠無力償還，被告乙○○、丙○○二人即強行介入渠所經營之米酒買賣等情是
    否屬實，即有可疑；（四）經詢聲請人遭挾持之詳情，聲請人指述當天是三個人
    去押渠，還扣留渠之身分證，但三人中並無被告乙○○，惟渠認為是被告乙○○
    所指使等情（詳臺灣高雄地方法院檢察署九十三年五月十九日訊問筆錄），顯見
    上情係屬告訴人個人片面臆測之詞。且聲請人亦陳稱：被告乙○○於九十三年一
    月九日十四時許，持槍至渠位於高雄市○○區○○路一五九九號之公司二樓，以
    渠如不將債務處理清楚就要處理渠等語恐嚇之時，現場只有渠在場並無他人，再
    者，經詢證人劉玉如案發當日之情形，其證稱：「我不知道此事，甲○○通常在
    一樓辦公，我也在一樓辦公，任何人進來我都知道，二樓是邱先生的休息室，我
    沒看過甲○○把乙○○帶到二樓去過」等語，是本件聲請人指訴被告乙○○涉有
    上開恐嚇罪嫌一事，除其個人片面指訴外，並未提出其他積極事證以實其說；（
    五）末查，刑事被告依法不負自證無罪之責，而被告乙○○、丙○○既堅詞否認
    有何重利、恐嚇等犯行，且聲請人於偵查中已無法再舉出新的具體事證供調查審
    認，則聲請人就本案對被告二人所為之指述，尚嫌無據。因認尚無足夠證據證明
    被告有告訴人所指之犯行，故為不起訴處分。
四、再議意旨略以：原臺灣高雄地方法院檢察署檢察官已有於九十三年五月二十五日
    、同年六月二十四日傳訊被告及證人，並就聲請人與被告供詞迥異之處予以查明
    而敘明理由，因而駁回再議意旨所指摘原臺灣高雄地方法院檢察署檢察官有未盡
    調查詳盡之處。
五、經查：（一）處分意旨中所稱聲請人於前後半年間多次向被告乙○○借款，雖有
    較高於一般民間之借款利息，然因其雙方本有達成共識，並無趁聲請人急迫、輕
    率或無經驗之情形；又告訴人因經營米酒生意不佳，財務吃緊，故請被告乙○○
    找人投資，亦經原處分意旨敘明有證人莊永祥於偵查中證述屬實，因認被告等人
    並無強行介入聲請人米酒生意之經營，核均尚無違背經驗法則及論理法則；（二
    ）聲請意旨所指被告乙○○曾有以酒瓶砸毀公司玻璃，業有證人劉玉如於偵查中
    證述在卷，因認此可證被告陳福涉有暴力恐嚇之實云云。而此固雖未經原處分機
    關於偵查中敘明理由，惟被告乙○○與告訴人間本有財務糾紛，若被告乙○○因
    一時氣憤而有此種毀損行為，亦在常人得理解範疇，此情縱令屬實，至多亦僅得
    證明被告乙○○涉有毀損之行，與聲請人所指被告乙○○涉嫌持槍恐嚇威脅等情
    ，容屬有間，亦難據此而認原處分意旨有何違背經驗法則、論理法則或其他證據
    法則之情事。綜上所述，前開不起訴處分及駁回再議理由暨事證，經本院調閱前
    開卷證核閱屬實，而聲請人聲請交付審判指摘之事，業於前開不起訴處分書及駁
    回再議處分書詳述其理由，而該等理由均無違背經驗法則、論理法則或其他證據
    法則之情事，從而，本件聲請為無理由，應予駁回。
據上論斷，依刑事訴訟法第二百五十八條之三第二項前段，裁定如主文。
中    華    民    國      九十三      年      十      月     二十七     日
                                  臺灣高雄地方法院刑事第十七庭
                                      審判長法  官  李  麗  珠
                                            法  官  陳  明  呈
                                            法  官  林  勇  如
右正本證明與原本無異。
不得抗告。
                                            書記官  許  雅  惠
中    華    民    國      九十三      年      十      月     二十七     日
